臺灣彰化地方法院刑事判決
110年度金訴字第47號
公  訴  人  臺灣彰化地方檢察署檢察官  
被      告  李佩蓉


上列被告因違反洗錢防制法等案件，經檢察官提起公訴(110年度
偵字第4353號)，被告於準備程序中就被訴事實為有罪之陳述，
經告知簡式審判程序之旨，並聽取公訴人及被告之意見後，由本
院合議庭裁定由受命法官獨任進行簡式審判程序，判決如下：
    主    文
李佩蓉幫助犯洗錢防制法第十四條第一項之一般洗錢罪，處有期
徒刑參月，併科罰金新臺幣壹萬元，罰金如易服勞役，以新臺幣
壹仟元折算壹日。緩刑貳年，並應於緩刑期內接受受理執行之地
方檢察署所舉辦之法治教育貳場次，緩刑期間付保護管束。
    犯罪事實
一、李佩蓉依其成年人之知識及生活經驗，能知悉目前社會上有
    眾多不法份子為掩飾渠等不法行徑，避免執法人員追訴及處
    罰，經常利用他人之人頭帳戶資料作為犯罪工具，以確保自
    己犯罪所得、不法利益並掩人耳目，且可預見提供金融帳戶
    相關資料予他人使用，常與財產犯罪密切相關，可能被犯罪
    正犯利用作為收受及提領恐嚇取財犯罪所得使用，他人提領
    後即產生遮斷資金流動軌跡以逃避國家追訴、處罰之效果，
    而遂行恐嚇取財及隱匿、掩飾犯罪所得去向之洗錢等犯行，
    竟因缺錢花用，即不顧他人可能遭受財產上損害之危險，而
    基於縱若取得其提供之金融帳戶之人，自行或轉交他人用以
    實施恐嚇取財等財產性犯罪，供作財產犯罪被害人匯款帳戶
    以掩飾、隱匿犯罪所得去向之用，仍不違背其本意之幫助恐
    嚇取財及幫助一般洗錢之不確定故意。商請不知情之男朋友
    戴郁嘉(所涉恐嚇取財、洗錢等罪嫌業由檢察官為不起訴處
    分)提供其所有之台新商業銀行帳號00000000000000號帳戶(
    下稱本案台新商銀帳戶)，並指示戴郁嘉於民國109年1月19
    日至空軍一號嘉義站將本案台新商銀帳戶之存摺、提款卡及
    提款卡密碼寄至空軍一號朝馬站，指定收件人為「吳旻翰」
    (真實姓名年籍不詳)，李佩蓉則與姓名年籍不詳綽號「紅牛
    」之成年男子約定，因提供金融帳戶每月可分得新臺幣(下
    同)6000元之報酬。本案台新商銀帳戶輾轉落入「紅牛」所
    屬之犯罪集團成員手中，該犯罪集團成員即共同意圖為自己
    不法所有，基於恐嚇取財、洗錢之犯意聯絡，於109年3月1
    日下午1時20分許撥打電話予曹義進，向其恫嚇：渠所飼養
    之賽鴿已落網而受其支配控制，要求匯款至指定帳戶，致曹
    義進心生畏懼，依指示委由友人陳昭惠匯款1萬6030元至本
    案台新商銀帳戶內，並遭上開犯罪集團成員提領，而掩飾、
    隱匿該犯罪所得去向。嗣經曹義進報警處理後，為警循線查
    知上情。　　　
二、案經曹義進訴由彰化縣警察局員林分局報告臺灣彰化地方檢
    察署檢察官偵查起訴。　　　
　　理    由
一、被告李佩蓉所犯，並非死刑、無期徒刑、最輕本刑為3年以
    上有期徒刑之罪，或高等法院管轄第一審之案件，被告於準
    備程序中，就被訴事實為有罪之陳述，經受命法官告知簡式
    審判程序之旨，並聽取公訴人與被告之意見後。本院合議庭
    認適宜進行簡式審判程序，爰依刑事訴訟法第273條之1第1
    項規定，裁定由受命法官獨任進行簡式審判程序。且依刑事
    訴訟法第273條之2及第159條第2項之規定，本案不適用同法
    第159條第1項傳聞法則有關限制證據能力之相關規定，亦不
    受同法第161條之2、第161條之3、第163條之1及第164條至
    第170條規定之限制，合先敘明。　　
二、上開犯罪事實，業據被告於本院準備程序及審理時均坦承不
    諱(見本院卷第51、59、60頁)。並經證人戴郁嘉、證人即告
    訴人曹義進於警詢及偵查時證述在卷【見109年度偵字第584
    4號卷(下稱第5844號卷)第4至5、19至20、72、85、86頁】
    。且有本案台新商銀帳戶之交易明細、內政部警政署反詐騙
    諮詢專線紀錄表、彰化縣警察局員林分局同安派出所受理詐
    騙帳戶通報警示簡便格式表、金融機構聯防機制通報單、犯
    罪集團成員傳送匯款帳戶給告訴人之手機簡訊翻拍照片、告
    訴人友人陳昭惠之台中銀行帳戶存摺封面暨內頁影本、網路
    銀行匯款轉帳交易明細 、託運收據影本、吳旻翰之國民身
    分證正反面影本、被告與「紅牛」之微信訊息對話紀錄擷圖
    照片等資料在卷可稽(見第5844號卷第9、10、21至27、31至
    53頁)。足認被告上開任意性之自白與事實相符，堪以採信
    。至公訴意旨雖認被告有提供本案台新商銀帳戶行動網路銀
    行密碼予「紅牛」。惟被告業已否認此情，且證人戴郁嘉亦
    證述僅寄出本案台新商銀帳戶之存摺、提款卡及提款卡密碼
    ，並未提供該帳戶之行動網路銀行密碼予他人等節。則依現
    有事證，尚難認被告有公訴意旨所稱提供本案台新商銀帳戶
    行動網路銀行密碼予「紅牛」之行為，併此敘明。綜上所述
    ，本案事證明確，被告犯行堪以認定，應依法論科。
三、論罪科刑
(一)刑法關於正犯、幫助犯之區別，係以其主觀之犯意及客觀之
    犯行為標準，凡以自己犯罪之意思而參與犯罪，無論其所參
    與者是否犯罪構成要件之行為，皆為正犯，其以幫助他人犯
    罪之意思而參與犯罪，其所參與者，苟係犯罪構成要件之行
    為，亦為正犯。如以幫助他人犯罪之意思而參與犯罪，其所
    參與者又為犯罪構成要件以外之行為，則為從犯(最高法院9
    5年度台上字第3886號判決意旨參照)。又行為人提供金融帳
    戶提款卡及密碼予不認識之人，非屬洗錢防制法第2條所稱
    之洗錢行為，不成立同法第14條第1項一般洗錢罪之正犯；
    如行為人主觀上認識該帳戶可能作為收受及提領特定犯罪所
    得使用，他人提領後即產生遮斷資金流動軌跡以逃避國家追
    訴、處罰之效果，仍基於幫助之犯意而提供，應論以幫助犯
    同法第14條第1項之一般洗錢罪(最高法院刑事大法庭108年
    度台上大字第3101號裁定意旨參照)。查被告能預見提供金
    融帳戶相關資料予他人使用，可能遭他人利用作為收受及提
    領恐嚇取財犯罪所得使用，他人提領後即產生遮斷資金流動
    軌跡以逃避國家追訴、處罰之效果，而遂行恐嚇取財及隱匿
    、掩飾犯罪所得去向之洗錢等犯行，竟仍商請不知情之戴郁
    嘉提供本案台新商銀帳戶之存摺、提款卡及提款卡密碼供他
    人使用，由該他人所屬犯罪集團向告訴人擄鴿勒贖而遂行恐
    嚇取財及洗錢之犯行，被告所為自有幫助他人為恐嚇取財、
    洗錢犯罪之不確定故意。然尚無證據足以證明被告係以自己
    實施恐嚇取財、洗錢之犯罪意思，或與他人有為恐嚇取財、
    洗錢犯罪之犯意聯絡，或有直接參與恐嚇詐欺取財及洗錢犯
    罪構成要件行為分擔等情事，揆諸前揭說明，被告應屬幫助
    犯無訛。
(二)核被告所為，係犯刑法第30條第1項前段、第346條第1項之
    幫助恐嚇取財罪及刑法第30條第1項前段、洗錢防制法第14
    條第1項之幫助一般洗錢罪。公訴意旨雖認被告係違反洗錢
    防制法第2條第2、3款規定，而犯同法第14條第1項之洗錢罪
    。惟被告僅商請不知情之戴郁嘉提供本案台新商銀帳戶之存
    摺、提款卡及提款卡密碼供姓名年籍不詳之人使用，並無配
    合指示親自提款，即無收受、持有或使用特定犯罪所得之情
    形，亦無參與後續之提款行為，其所為尚無從成立一般洗錢
    罪之直接正犯，公訴意旨容有誤會。惟刑事訴訟法第300條
    所謂變更法條，係指罪名之變更而言，若僅行為態樣有正犯
    、從犯之分，或既遂、未遂之分，尚無庸引用刑事訴訟法第
    300條變更起訴法條(最高法院104年度台上字第452號判決參
    照)，故本院就被告所為幫助一般洗錢罪部分，無庸變更起
    訴法條，附此敘明。
(三)被告係以一行為觸犯幫助恐嚇取財罪及幫助一般洗錢罪，為
    想像競合犯，依刑法第55條規定，應從一重以幫助一般洗錢
    罪處斷。　　
(四)被告本案犯行僅屬幫助犯，犯罪情節較正犯輕微，爰依刑法
    第30條第2項規定，按正犯之刑減輕。另被告於審判中自白
    幫助一般洗錢犯行，應依洗錢防制法第16條第2項規定，減
    輕其刑，並依法(刑法第70條)遞減之。
(五)爰審酌被告商請不知情之男朋友戴郁嘉提供金融帳戶予他人
    使用而幫助他人為恐嚇取財及洗錢犯行，致告訴人遭擄鴿勒
    贖受有財產損害外，並使其他正犯得以隱身在後，犯罪所得
    不知去向，增加檢警查緝及告訴人求償之困難，造成社會經
    濟秩序及他人財產安全之危害，所為應予非難。併斟酌被告
    犯罪之動機、目的、手段、於犯罪後，坦承犯行，並已由男
    朋友戴郁嘉出面與告訴人達成調解，有彰化縣員林市調解委
    員會調解書附卷足憑(見第5844號卷第77頁)。兼考量被告自
    述教育程度為高中肄業，在外租屋獨居，受僱從事美髮業，
    薪水採業績制，每月不到2萬元，會給雙親生活費，父親因
    罹患癌症休養中，母親擔任類似看護之工作，其整體經濟狀
    況不佳，及公訴人對於被告科刑範圍之意見等一切情狀(見
    本院卷第61頁)，量處如主文所示之刑，並就併科罰金部分
    諭知易服勞役之折算標準(刑法第42條第3項前段)。 　　
(六)被告未曾因故意犯罪受有期徒刑以上刑之宣告，有臺灣高等
    法院被告前案紀錄表在卷可佐。其因一時失慮，致罹刑章，
    於犯罪後坦承犯行，並已由男朋友戴郁嘉出面與告訴人達成
    調解。堪認被告於犯罪後深具悔意，其經此偵查、審判程序
    及科刑之教訓後，當知所警惕，而無再犯之虞。本院爰認被
    告所受宣告之刑，以暫不執行為適當，依刑法第74條第1項
    第1款規定，宣告如主文所示之緩刑，以勵自新。惟被告為
    本案犯行，法治觀念實有不足，為建立被告正確之法治觀念
    ，使其於緩刑期內能深知警惕，避免再度犯罪，爰併依刑法
    第74條第2項第8款規定，諭知被告於緩刑期內接受受理執行
    之地方檢察署所舉辦之法治教育2場次，暨依刑法第93條第1
    項第2款規定，諭知被告於緩刑期間付保護管束，期能使被
    告於法治教育過程及保護管束期間，培養正確法治觀念，並
    深自惕勵。
(七)依卷內現有事證，尚乏積極證據證明被告為本案犯行獲有報
    酬，自無從遽認被告有何實際獲取之犯罪所得，爰不予諭知
    沒收或追徵其價額。又告訴人上開遭恐嚇取財而匯入本案台
    新銀行帳戶之款項，非屬被告所有，亦非在其實際掌控中，
    被告就該犯罪贓款不具所有權及事實上處分權，無任何處分
    權限，無從依洗錢防制法第18條第1項規定宣告沒收。　　
據上論斷，應依刑事訴訟法第273條之1第1項、第299條第1項前
段，判決如主文。
本案經檢察官李秀玲提起公訴，檢察官黃建銘到庭執行職務。
中　　華　　民　　國　　110 　年　　10　　月　　6 　　日
                  刑事第三庭    法  官  林慧欣
以上正本證明與原本無異。　　　　　　　　　 
如不服本判決應於收受判決後20日內向本院提出上訴書狀，並應
敘述具體理由。其未敘述上訴理由者，應於上訴期間屆滿後20日
內向本院補提理由書(均須按他造當事人之人數附繕本)「切勿逕
送上級法院」。
告訴人或被害人對於判決如有不服具備理由請求檢察官上訴者，
其上訴期間之計算係以檢察官收受判決正本之日期為準。
中　　華　　民　　國　　110 　年　　10　　月　　6 　　日
                                書記官  楊雅芳
附錄本案論罪科刑法條
洗錢防制法第14條
有第二條各款所列洗錢行為者，處七年以下有期徒刑，併科新臺
幣五百萬元以下罰金。
前項之未遂犯罰之。
前二項情形，不得科以超過其特定犯罪所定最重本刑之刑。　　
中華民國刑法第30條
幫助他人實行犯罪行為者，為幫助犯。雖他人不知幫助之情者，
亦同。
幫助犯之處罰，得按正犯之刑減輕之。
中華民國刑法第346條
意圖為自己或第三人不法之所有，以恐嚇使人將本人或第三人之
物交付者，處六月以上五年以下有期徒刑，得併科三萬元以下罰
金。
以前項方法得財產上不法之利益或使第三人得之者，亦同。
前二項之未遂犯罰之。